【裁判字號】    99,司財管,8
【裁判日期】    990915
【裁判案由】    選任失蹤人財產管理人
【裁判全文】
臺灣板橋地方法院民事裁定             99年度司財管字第8號
聲  請  人  癸○○
            己○○
            戊○○
            庚○○
            辛○○
            壬○○
            子○○
            丁○○○
            丙○○
上九人共同
非訟代理人  羅炘沂律師
關  係  人  乙○○
上列聲請人聲請選任失蹤人丑○○、甲○○財產管理人事件，本
院裁定如下：
    主  文
選任乙○○（女、民國○○年○ 月○ 日生、身分證統一編號：Ｚ000
000000號、住臺北市○○區○○街76號2 樓）為失蹤人丑○○、
甲○○（即坐落於臺北市○○區○○路二小段269 地號之共有人
）之財產管理人。
程序費用由聲請人負擔。
    理  由
一、按失蹤人失蹤後，未受死亡宣告前，其財產之管理，依非訟
    事件法之規定。失蹤人未置財產管理人者，其財產管理人依
    左列順序定之：（一）配偶；（二）父母；（三）與失蹤人
    同居之祖父母；（四）家長。不能依前項規定定財產管理人
    時，法院得因利害關係人或檢察官之聲請，選任財產管理人
    。民法第10條、非訟事件法第109 條第1 項、第2 項均定有
    明文。而所謂失蹤係指失蹤人離去其最後住所或居所，陷於
    生死不明之狀態而言（最高法院85年度臺抗字第328 號裁定
    意旨參照）。又在外多年音訊不通之人自可認為失蹤人（司
    法院院解字第3445號解釋）。次按關於失縱人之財產管理事
    件，由其住所地之法院管轄，非訟事件法第108 條亦有明文
    。
二、本件聲請意旨略以：
（一）聲請人等九人與失蹤人丑○○、甲○○二人為坐落臺北市
      大同區○○路○○段269 地號、面積34平方公尺、權利範
      圍五分之一之共有人，因聲請人等九人之應有部分合計逾
      3 分之2 ，前於99年1 月30日依土地法第34條之1 規定處
      分上開土地，故依法須通知他共有人即失蹤人丑○○、甲
      ○○主張優先購買權，或對其等應得之對價有清償或提存
      之義務。惟因丑○○及甲○○之最後住所地「臺北縣五股
      鄉更寮村更寮37號」，經聲請人等寄發內湖東湖郵局第46
      號存證信函通知其等二人行使權利，該二封存證信函卻均
      遭郵務機關以「地址欠詳」為由退回。嗣經聲請人等各處
      探詢，仍無法得知其等二人之行方，且丑○○現已高齡83
      歲，甲○○已高齡75歲，無人知其行蹤。
（二）依土地法第34條之1 執行要點第10點第4 項「依本法第3
      項規定辦理提存之方式如下：4 、他共有人行蹤不明而未
      受死亡宣告者，可依民法第10條、非訟事件法第49 條第1
      項、第2 項所定財產管理人為清償或辦理提存之對象」。
      聲請人等依法應將共有人應得之土地對價向失蹤人丑○○
      、甲○○之財產管理人為清償或提存之，則聲請人等自有
      法律上之利害關係。
（三）末按，聲請人等無從知悉失蹤人丑○○、甲○○之配偶、
      成年子女及家長究係為何人，且其二人之父母、祖父母亦
      已死亡，聲請人等復為其等二人之兄弟姊妹，均不適合擔
      任其等二人之財產管理人。為此，聲請人等爰依前開條文
      ，聲請鈞院選任失蹤人二人已成年之姪女乙○○為其財產
      管理人等語。並提出土地登記第二類謄本、除戶戶籍謄本
      、戶籍謄本、郵局退回信件影本等件為證。
三、經查：
（一）聲請人主張其與失蹤人丑○○、甲○○共有坐落於臺北市
      大同區○○路○○段269 地號之土地，而聲請人之應有部
      分合計超過上開土地應有部分3 分之2 ，依土地法第34條
      之1 規定處分系爭土地，然丑○○、甲○○現行蹤不明，
      未住其戶籍地址之事實，業據聲請人提出之土地登記第二
      類謄本、除戶戶籍謄本、郵局退回信件影本等件為證。又
      聲請人之代理人於本院調查時陳稱：「（問：是否有與丑
      ○○、甲○○聯絡？）我們都沒有和他們聯絡，只知道他
      們很早就出國了；（問：相對人戶籍上的地址在哪？）現
      在已找不到這個地址；（問：為何要選任乙○○為財產管
      理人？）因為他是聲請人癸○○的女兒，與相對人有親屬
      關係，處理較方便」等語，此有本院99年9 月3 日非訟事
      件筆錄在卷足憑。另本院依職權向臺北縣五股鄉戶政事務
      所函查丑○○、甲○○之戶籍資料，該所回函所附除戶謄
      本記事欄記載丑○○之父陳何於「民國37年10月24日遷出
      越南西貢」、丑○○及甲○○均「隨同父陳何遷出」，又
      本院查詢丑○○、甲○○入出境資料結果，除甲○○曾於
      民國78年10月21日入境，並於同年10月24日出境後即未再
      入境，而丑○○則查無入出境紀錄，是聲請人主張失蹤人
      丑○○、甲○○多年音訊全無，自堪信為真實。
（二）從而，失蹤人丑○○、甲○○現行蹤不明，又無事實證明
      其已死亡，故查無失蹤人丑○○、甲○○有任何其他非訟
      事件法第109 條第1 項所定順序之財產管理人，而有選任
      財產管理人之必要。則聲請人以利害關係人身分聲請選任
      失蹤人丑○○、甲○○之財產管理人，核與首揭規定尚無
      不合。又聲請人所聲請選任為失蹤人丑○○、甲○○財產
      管理人之失蹤人之姪女乙○○已到院表示同意擔任失蹤人
      之財產管理人，此亦有本院99年9 月3 日非訟事件筆錄可
      證。且乙○○係失蹤人丑○○、甲○○之姪女，與失蹤人
      關係較為密切，處理失蹤人相關事務應較為便利，是聲請
      人聲請選任乙○○為失蹤人丑○○、甲○○之財產管理人
      ，於法並無不合，應予准許。
四、依非訟事件法第21條第1 項前段，裁定如主文。
五、如對本裁定抗告須於裁定送達後10日內向本院提出抗告狀。
中    華    民    國    99    年    9     月    15    日
                  家事法庭      司法事務官  翟天翔

司法院資訊處製作；財團法人民間司法改革基金會備份。
